臺灣高等法院刑事裁定
111年度毒抗字第261號
抗  告  人  
即  被  告  徐田青




上列抗告人因違反毒品危害防制條例案件，不服臺灣宜蘭地方法
院中華民國111年2月18日裁定（111年度毒聲字第45號），提起
抗告，本院裁定如下：
    主  文
抗告駁回。
    理  由
一、原裁定意旨略以：
    被告因施用第一級毒品海洛因，經原審以110年度毒聲字第2
    06號裁定令入勒戒處所觀察、勒戒後，經該所評定被告前科
    紀錄與行為表現25分、臨床評估36分、社會穩定度5分，小
    計靜態因子60分、動態因子6分，總分66分，綜合判斷認被
    告有繼續施用毒品傾向等情，有上開裁定、本院被告前案紀
    錄表、法務部○○○○○○○○民國111年2月11日新戒所衛字第1110
    7002510號函附有無繼續施用毒品傾向證明書及評估標準紀
    錄表附卷可稽，堪認其確有繼續施用毒品之傾向。檢察官就
    被告聲請強制戒治，於法並無不合，原審審核認該聲請為有
    理由，應予准許，依毒品危害防制條例第20條第2項規定，
    裁定應送戒治處所強制戒治等語。
二、抗告意旨略以：
    抗告人於勒戒期間表現良好無任何違規事項，且與家人互動
    良好，有接見、書信紀錄可證，然因其父親在抗告人勒戒期
    間過世，家人無法於二次評估前來接見，而評估時間不到5
    分鐘即判定抗告人有繼續施用毒品之傾向過於草率。又修法
    以3年後再犯即適用觀察勒戒規定，已預設3年有戒除毒癮之
    可能，抗告人於觀察勒戒後，仍須接續8年5月有期徒刑，何
    來施用毒品之傾向，若入戒治所戒治顯有浪費此次寬厚刑事
    政策變革之美意，重複浪費國家資源，亦有一罪二罰之疑慮
    。懇請重新評估，賜予適當合法之裁定云云。
三、按觀察、勒戒後，檢察官依據勒戒處所之陳報，認受觀察、
    勒戒人有繼續施用毒品傾向者，檢察官應聲請法院裁定令入
    戒治處所強制戒治，其期間為6個月以上，至無繼續強制戒
    治之必要為止，但最長不得逾1年，毒品危害防制條例第20
    條第2項定有明文。又法務部因應毒品危害防制條例之修正
    及最高法院裁判意旨，業於110年3月26日以法矯字第110060
    01760號函修正頒布「有無繼續施用毒品傾向評估標準紀錄
    表」、「有無繼續施用毒品傾向評估標準評分說明手冊」，
    就刑事被告有無「繼續施用毒品傾向」，係依具體個案之臨
    床實務及相關事證等情綜合判定，有其相當之專業依據及標
    準，且涉及專門醫學；另衡酌強制戒治之目的，係為協助施
    用毒品者戒斷毒品之心癮及身癮，所為之一種保安處分類型
    ，該評估標準係適用於每一位受觀察、勒戒處分之人，具一
    致性、普遍性、客觀性，並加以綜合判斷之結果，倘其評估
    由形式上觀察，無擅斷或濫權等明顯不當之情事，法院自應
    予以尊重。
四、經查：
  ㈠本件抗告人即被告徐田青經原審法院以110年度毒聲字第206
    號裁定送法務部○○○○○○○○附設勒戒處所執行觀察、勒戒後，
    經該勒戒處所醫療人員於111年1月26日依據修正後評估標準
    ，認其⒈前科紀錄與行為表現部分合計為25分（毒品犯罪相
    關司法紀錄「12筆」，上限10分、首次毒品犯罪年齡為「21
    -30歲」計5分、其他犯罪相關紀錄「5筆」，上限10分、入
    所時尿液毒品檢驗為「無藥物反應」計0分，上開靜態因子
    合計為25分；所內行為表現之動態因子未註記則為0分）；⒉
    臨床評估部分合計為36分（有海洛因、安非他命等多重毒品
    濫用計10分、無合法物質濫用計0分、使用方式為有注射使
    用計10分、使用年數超過1年計10分，上開靜態因子合計為3
    0分；精神疾病共病（含反社會人格）為「無」計0分、臨床
    綜合評估（含病識感、動機、態度、就醫意願）評定為「重
    度」計6分，上開動態因子合計為6分）；⒊社會穩定度部分
    合計為5分（(1)靜態因子分數：①工作為「全職工作：餐飲
    助手」計0分、②家庭：家人藥物濫用為「有」計5分；(2)動
    態因子分數：家庭：①入所後家人是否訪視為「無」計5分；
    ②出所後是否與家人同住為「是」計0分）（前開「家庭」3
    項合計之上限為5分）。以上⒈至⒊部分之總分合計為66分（
    靜態因子共計60分，動態因子共計6分），綜合判斷認定有
    繼續施用毒品傾向等情，此有法務部○○○○○○○○附設勒戒處所
    111年2月11日所出具之「有無繼續施用毒品傾向證明書」暨
    「有無繼續施用毒品傾向評估標準紀錄表」等件在卷可參（
    見110年度毒偵字第430號卷第39-41頁）。上開綜合判斷之
    結果，係該所相關專業知識經驗人士，於抗告人觀察、勒戒
    期間，依其本職學識就抗告人之前科紀錄及行為表現、臨床
    評估及社會穩定度等因素所為之綜合判斷，具有科學驗證所
    得之結論，且由形式上觀察，並無擅斷或濫權等明顯不當之
    情事，法院宜予尊重其行政職權之行使及專業之判斷，抗告
    人徒稱評估時間不到5分鐘過於草率云云，並無所據。
  ㈡又抗告人稱因其父在其勒戒期間過世，家人無法於二次評估
    前來接見云云，而有關「社會穩定度」項目下「入所後家人
    是否訪視」部分，若有前揭家人訪視，重為評定勾選「有」
    ，得分0分，然因其家人有藥物濫用情形，「家庭」3項合計
    仍為5分，是以，此部分動態因子分數無須修正，整體分數
    仍為66分，經評定為有繼續施用毒品傾向，並無不妥。縱然
    扣除上開5分，抗告人靜態因子及動態因子得分合計亦為61
    分，就其經評定為有繼續施用毒品傾向之最終結果而言，尚
    無影響。至抗告人所稱於觀察勒戒後，仍須接續8年5月有期
    徒刑，若入戒治所戒治有一罪二罰之疑慮，與戒治處分係對
    戒治人施以醫療，俾使其能脫離毒品重返社會，目的並不是
    在追究行為人責任，自無所謂一罪二罰之問題。稽此，抗告
    意旨上開所指各節，均非足取。
五、綜上所述，原裁定以檢察官聲請意旨為有理由，依據毒品危
    害防制條例第20條第2項規定，令抗告人入戒治處所施以強
    制戒治，其期間為6個月以上，至無繼續強制戒治之必要為
    止，但最長不得逾1年，經核其認事用法均無違誤。抗告意
    旨徒以前詞指摘原裁定不當，請求重為適當合法裁定，為無
    理由，應予駁回。
六、據上論結，應依刑事訴訟法第412條，裁定如主文。
中　　華　　民　　國　 111　　年　   3 　 月　　28  　日
                  刑事第二十三庭審判長法　官  許永煌
                                      法　官  雷淑雯
                                      法　官  吳定亞
以上正本證明與原本無異。
不得再抗告。
                                      書記官  郭侑靜
中　　華　　民　　國　　111 　年　　3 　　月　　28　　日